【裁判字號】    97,易,1262
【裁判日期】    980106
【裁判案由】    詐欺
【裁判全文】
臺灣高雄地方法院刑事判決              97年度易字第1262號
公  訴  人  臺灣高雄地方法院檢察署檢察官
被      告  丙○○
上列被告因詐欺案件，經檢察官提起公訴（96年度偵字第23411
號、97年度偵字第5527號、97年度偵字第12602 號），嗣因被告
就被訴事實為有罪之陳述，經本院告知簡式審判程序意旨，並聽
取公訴人及被告之意見後，本院合議庭裁定依簡式審判程序審理
，判決如下：
    主  文
丙○○幫助意圖為自己不法之所有，以詐術使人將本人之物交付
，累犯，處有期徒刑伍月，如易科罰金，以新臺幣壹仟元折算壹
日。
    事  實
一、丙○○前因偽造文書、妨害風化等案件，分別經法院判處有
    期徒刑8 月、1 年2 月確定，嗣定應執行刑為有期徒刑1 年
    6 月，於民國91年12月8 日縮刑期滿執行完畢出獄。詎猶不
    知悔改，應能預見將自己帳戶存摺、印章、提款卡連同密碼
    交付予不詳身份之成年人使用，足供他人作為詐騙財物匯款
    之工具，竟仍基於幫助他人詐欺取財之不確定故意，於96年
    5 月中旬某日，在高雄市○○路、七賢路口，將其於96年5
    月14日向臺灣郵政股份有限公司新興郵局（下稱新興郵局）
    申請之帳號00000000000000號帳戶存摺、印章、提款卡及密
    碼；及於88年11月11日向第一商業銀行新興分行（下稱一銀
    新興分行）申請之帳號00000000000 號帳戶存摺、印章、提
    款卡及密碼，交付並告知予真實姓名年籍均屬不詳之成年人
    ，以獲取新台幣（以下同）6000元之報酬而容任他人作為詐
    欺取財之工具。嗣該不詳成年人及其所屬之犯罪集團即基於
    意圖為自己不法所有之犯意聯絡，由自稱「嚴秋愛」真實姓
    名年籍均屬不詳之女性集團成員，於96年5 月23日某時，以
    電話向丁○○謊稱：丁○○使用之信用卡遭盜刷，配合警察
    辦案有需要云云，致使丁○○陷於錯誤，於同日15時許，在
    桃園縣新屋鄉臺灣中小企業銀行某分行，依「嚴秋愛」指示
    以臨櫃匯款方式匯款48萬元進入指定之丙○○前開新興郵局
    帳戶內。再推由自稱「林雅鈴」真實姓名年籍亦屬不詳之女
    性集團成員，於96年6 月13日某時，透過MSN 網際網路即時
    通訊軟體與乙○○通訊，佯稱：遺失公款無力返還，欲借款
    應急云云，致使乙○○陷於錯誤，於翌（14）日15時40分許
    ，在一銀豐原分行，以無摺存款方式，將4 萬元存入「林雅
    鈴」指定之丙○○前開一銀新興分行帳戶內，嗣丁○○、乙○○均發覺有異，分別報警處理而循線查悉上情。
二、案經高雄市政府警察局三民第一分局移送臺灣高雄地方法院
    檢察署檢察官，及臺中市警察局第五分局報告臺灣臺中地方
    法院檢察署、臺北縣政府警察局三重分局報告臺灣板橋地方
    法院檢察署分別呈請臺灣高等法院檢察署檢察長核轉臺灣高
    雄地方法院檢察署檢察官偵查起訴。
    理  由
一、按本件被告丙○○所犯係死刑、無期徒刑、最輕本刑為3 年
    以上有期徒刑以外之罪，其於本院審判期日就前揭被訴事實
    為有罪之陳述，經本院告知簡式審判程序之旨，並聽取其與
    公訴人之意見後，認無不得或不宜改依簡式審判程序進行之
    處，爰依刑事訴訟法第273 條之1 第1 項、第284 條之1 ，
    裁定本件行簡式審判程序，合先敘明。
二、上揭事實，業據被告於本院審理時坦承不諱，並據證人即被
    害人丁○○、乙○○分別於警詢中證述明確，並有臺灣郵政
    股份有限公司高雄郵局96年6 月15日高營字第0962000097號
    函文檢具之開戶基本資料、查詢帳戶最近交易資料；一銀新
    興分行96年7 月25日一新興字第90080 號函文檢具之開戶申
    請書、交易明細；被害人丁○○提出之臺灣中小企業銀行96
    年5 月23日匯款申請書；被害人乙○○提出之一銀豐原分行
    96 年6月14日存款類存款存款憑條等件在卷可資佐證，足認
    被告之自白核與事實相符，自可採為認定事實之依據，本件
    事證明確，被告犯行堪以認定。
三、按刑法上之幫助犯，係對於犯罪與正犯有共同之認識，而以
    幫助之意思，對於正犯資以助力，而未參與實施犯罪之行為
    者而言，是以，如未參與實施犯罪構成要件之行為，且係出
    於幫助之意思提供助力，即屬幫助犯，而非共同正犯。本件
    被告將上開新興郵局、一銀新興分行帳戶之存摺、金融卡、
    印章及密碼等物，提供予詐騙集團之成員使用，用以詐騙被
    害人丁○○、乙○○，遂行詐欺取財之犯行，固如上述，然
    被告單純提供帳戶供人使用之行為，並不等同於向被害人施
    以欺罔之詐術行為，且亦無證據證明被告有參與詐欺取財犯
    行之構成要件行為，是揆諸前揭說明，核其前開所為，係犯
    刑法第339 條第1 項、刑法第30條第1 項前段之詐欺取財罪
    幫助犯。其以一行為，觸犯兩個幫助詐欺取財罪名，為想像
    競合犯，應依刑法第55條前段規定從一重處斷，並得依同法
    第30條第2 項之規定，減輕其刑。公訴意旨認被告所犯前開
    幫助詐欺取財犯行，犯意各別，應論以數罪而予以併合處罰
    ，容有未恰，併此敘明。被告前曾因偽造文書、妨害風化等
    案件，分別經法院判處有期徒刑8 月、1 年2 月確定，嗣定
    應執行刑為有期徒刑1 年6 月，於91年12月8 日縮刑期滿執
    行完畢出獄此情，有臺灣高等法院被告前案紀錄表在卷可憑
    ，其於5 年以內，故意再犯本件幫助詐欺取財犯行，為累犯
    ，應依刑法第47條第1 項規定加重其刑，並依同法第71 條
    第1 項先加而後減之。
四、爰審酌被告正值青壯，非無謀生能力，竟因貪圖小利，將個
    人帳戶提供他人詐欺取財使用，紊亂社會正常交易秩序，並
    使不法之徒藉此輕易從事犯罪，檢警難以追查緝捕，增加被
    害人尋求救濟之困難，亦使不法犯罪集團得以順利掩飾詐欺
    所得財物，及被害人丁○○、乙○○因遭詐騙而匯入被告前
    開新興郵局、一銀新興分行帳戶金額總計高達52萬元，其犯
    行不宜輕宥，惟念其犯後坦承犯行，態度尚佳，一時失慮而
    為本件犯行及其僅為幫助行為，實際所得利益僅6000元等一
    切情狀，量處如主文所示之刑，並諭知易科罰金之折算標準
    ，以資懲儆。至被告所交付之上開帳戶、存摺、印章及提款
    卡等物，雖係供犯罪所用之物，然既已交付該真實姓名年籍
    均不詳之人使用，顯已移轉其所有權予該人，而非被告所有
    ，且均非違禁物，亦無證據足資證明係屬應沒收之物，又因
    幫助犯不適用責任共同之原則，對正犯所有供犯罪所用或因
    犯罪所得之物，勿庸併為沒收之宣告（最高法院88年度臺上
    字第6234號判決參照），爰不另為沒收之宣告，附此敘明。
五、公訴意旨另以：被告丙○○於不詳時、地，將其於96年5 月
    5 日向亞太行動寬頻股份有限公司（下稱亞太公司）申請之
    0000000000號行動電話門號，提供姓名、年籍均屬不詳之詐
    欺集團成員使用，由該集團推由不詳成員，於96年5 月1 日
    ，在高雄縣鳳山市○○○路捷運工地，自另案被告甲○○處
    取得其所有之臺灣土地銀行博愛分行（下稱土銀博愛分行）
    帳號000000000000號帳戶之提款卡及密碼，事後並留下被告
    丙○○上開行動電話門號作為聯絡之用。該詐欺集團取得另
    案甲○○前開帳戶後，復於96年5 月2 日上午9 時許，以電
    話通知被害人張琇湞，以其中獎為由，要求須先支付律師訴
    訟費方能領獎云云，施此詐術手段，使張琇湞陷於錯誤，進
    而於同日13時50分許，在土銀中港分行，以無摺存款之方式
    ，將3 萬元存入甲○○前開土銀博愛分行帳戶內，而認被告
    丙○○此部所為，亦涉犯刑法幫助詐欺取財犯行等語。帷按
    ，檢察官於第一審辯論終結前，發見有應不起訴或以不起訴
    為適當之情形者，得撤回起訴；撤回起訴，應提出撤回書敘
    述理由，刑事訴訟法第269 條亦定有明文。前開公訴意旨所
    指被告犯行，已據公訴檢察官於97年12月23日本院審理期日
    當庭提出撤回起訴書撤回起訴在案（見本院97年度易字第
    1262 號 卷第37至39頁），本院自不得再予以審酌，末此敘
    明。
六、據上論斷，應依刑事訴訟法第273 條之1 第1 項、第284 條
    之1 、第299 條第1 項前段，刑法第30條第1 項、第2 項、
    第339 條第1 項、第55條前段、第41條第1 項前段，第47條
    第1 項，刑法施行法第1 條之1 ，判決如主文。
七、如不服本判決應於收受送達後10日內向本院提出上訴書狀，
    並應敘述具體理由；如未敘述上訴理由者，應於上訴期間屆
    滿後20日內向本院補提理由書（均須按他造當事人之人數附
    繕本）「切勿逕送上級法院」。
中    華    民    國    98    年    1     月    6     日
                      刑事第六庭  審判長法  官  曾逸誠
                                        法  官  王靖茹
                                        法  官  陳思睿
以上正本證明與原本無異。
中    華    民    國    98    年    1     月    6     日
                                        書記官  何慧娟
附錄本判決論罪之法條：
刑法第339條第1項
意圖為自己或第三人不法之所有，以詐術使人將本人或第三人之
物交付者，處5 年以下有期徒刑、拘役或科或併科1 千元以下罰
金。


司法院資訊處製作；財團法人民間司法改革基金會備份。
